臺灣士林地方法院交通事件裁定　　　　100年度交聲字第605號
原處分機關　臺北市政府警察局北投分局
異　議　人
即受處分人　蘇善明
上一人之
選任輔佐人　蘇聖男
上列異議人即受處分人因違反道路交通管理處罰條例案件，對於
臺北市政府警察局北投分局於民國100 年6 月23日所為之處分（
原處分案號：北市警投交裁字第A1A148231 號字）聲明異議，本
院裁定如下：
    主  文
異議駁回。
    理  由
一、聲請意旨略以：(一)本件違規裁罰之原處分機關即臺北市政府
    警察局北投分局，以本件異議人「不依規定行走行人穿越道
    」，而依據道路交通管理處罰條例第78條第3 款規定予以裁
    罰新臺幣三百元整固非無見；惟按「行人穿越道路，應依下
    列規定：二、未設有前款設施之交岔路口，行人穿越路之範
    圍，應於人行道之延伸線內；未設人行道，而有劃設停止線
    者，應於停止線前至路緣以內；未設有人行道及劃設停止線
    者，應於路緣延伸線往路段起算三公尺以內。」道路交通安
    全規則第134 條第2 款定有明文在案可稽。而查，本件異議
    人遭舉發違規之處（即臺北市○○區○○街377 號），係一
    T 字型交岔路口，其主幹道（即中和街）為雙向二車道，中
    央僅劃設有行車分向線，且該交岔路口並未設置有任何行人
    穿越設施，亦無禁止穿越道路之標線或標誌，應屬於上開道
    路交通安全規則第134 條第2 款規定行人得合法穿越道路之
    情形，自不待言。(二)再按「汽車行經未劃設行人穿越道之交
    岔路口，遇有行人穿越道路時，無論有無交通指揮人員指揮
    或號誌指示，均應暫停讓行人先行通過。」道路交通安全規
    則第103 條第3 項亦定有明文；而事發違規地點之交岔路口
    ，確實未劃設有行人穿越道亦有圖為憑。準此，肯認異議人
    於此路口穿越道路，即使無交通人員指揮或號誌指示，亦應
    享有優先路權，自不待言；果若如此，異議人既依法有權穿
    越道路，卻仍遭原處分機關認定違規，其情又豈非自相矛盾
    ？足見原處分機關漠視上開法令規定，徒以異議人未依規定
    穿越道路而逕予開罰，卻未深究相關法令之立法意旨與精神
    ，即率爾入人於罪。況查，早在上開道路交通安全規則法令
    修訂施行之初，即強調保障行人穿越道路之路權，特別是在
    未設有行人穿越道、天橋或地下道等人行通道或標線的路口
    ，更因此被警方戲稱為「無形人行道（穿越道）條款」。復
    查本件事發違規地點，亦完全符合上開法令規定之情形（即
    同屬交岔路口且為劃設行人穿越道）；詎原處分機關竟一再
    漠視異議人所持上情，徒以異議人不依規定行走行人穿越道
    而裁罰違規，其一意孤行支開罰行為，已屬明顯適用法規有
    瑕疵，且亦恐有濫權不適用法令之違法。(三)縱論本件違規屬
    實，惟另有特殊原因如下：(1)茲查，本件遭舉發違規處之交
    岔路口，平常即有行人通勤搭車、購物之往來穿越，足徵此
    處確有提供行人穿越之必要；況本件異議人完全係依照法令
    規定之情形穿越，是屬於法有據，亦與一般行人任意穿越道
    路之情況，難以相提並論，自不待言。(2)次查，此處交岔路
    口設有公車停靠站，如果認行人在此路口穿越均屬違規，那
    麼乘客又要如何穿越路口上下車，難道為了搭車，還須繞至
    百公尺遠之下一路口行走行人穿越道再走回來搭車？(3)又查
    ，事發違規地點之同側道路，除道路狹窄外，亦未設有人行
    道，因此常伴隨有人車爭道之危險；不若道路之另一側，除
    有騎樓可供行人通行外，亦連接有家樂福廣場之寬闊人行道
    ，不僅行人行走較為安全，也免去與汽車爭道之危險。(4)末
    查，該路口雖為劃設行人穿越道，但早已由相關單位實施會
    勘作業中，更足徵往來行人確有在此路口穿越之必要，而難
    以違規論之甚明，爰聲明異議請求撤銷原處分。
三、按行人穿越道路，設有行人穿越道、人行天橋或人行地下道
    者，必須經由行人穿越道、人行天橋或人行地下道穿越，不
    得在其100 公尺範圍內穿越道路，道路交通安全規則第134
    條第1 款定有明文。又行人在道路上不依規定，擅自穿越車
    道者，處新臺幣（下同）300 元罰鍰，道路交通管理處罰條
    例第78條第3 款亦有明定。
四、經查：
  (一)道路交通安全規則第134 條之規定，限制行人不得擅自穿越
    車道，考其立法目的，係為確保交通安全與行車順暢，蓋在
    設有行人穿越道、人行天橋或人行地下道之路段，行人利用
    該等設施即可安全、順利通過路口，倘認行人尚可擅自穿越
    車道，無異是苛求參與交通之車輛駕駛人行駛於車道上時，
    必須時時刻刻注意車道上有無行人突然出現爭道，此非但欠
    缺期待可能性，且極易發生交通事故，有礙於交通順暢與過
    往用路人之安全。又該條第1 款之規定，已明定設有行人穿
    越道、人行天橋或人行地下道之道路，於該行人行走穿越道
    等設置之100 公尺範圍內，行人僅能行走行人穿越道。而該
    100 公尺之距離，乃立法機關考量行人穿越道路之行人通行
    數量、行人行走之便利及行人自身與其他用路人行的安全及
    用路自由，而為之酌定。訊據證人即本件違規舉發員警吳秋
    仁於本院訊問時具結證稱：按行人是應該要走行人穿越道，
    就道路交通安全規則第134 條第1 款有規定，即在100 公尺
    內行人應就近走行人穿越道、天橋或地下道，本件在離案現
    地點377 巷附近100 公尺內即有行人穿越道，伊在現場圖上
    有標繪，行人穿越道與案發現場的距離為81.4公尺，那邊只
    有行人穿越道，有號誌，但是單顆閃黃燈提醒行人及行車注
    意，案發當天沒有故障，當天還是持續在閃黃燈，就是卷內
    圖C 標示出來的行人穿越道等語明確（本院卷第24至25頁參
    照）此外，復有證人庭呈之道路交通事故現場圖1 份附卷可
    參（本院卷第32頁參照）。是以本件異議人穿越道路之地點
    100 公尺內，既有行人穿越道，則異議人不得任意穿越道路
    已甚明確。本件異議人穿越道路未行走行人穿越道之違規事
    實，堪以認定。
  (二)次按未設有前款設施之交岔路口，行人穿越道路之範圍，應
    於人行道之延伸線內；未設人行道，而有劃設停止線者，應
    於停止線前至路緣以內；未設有人行道及劃設停止線者，應
    於路緣延伸線往路段起算3 公尺以內，道路交通安全規則第
    134 條第2 款定有明文。查，道路交通安全規則第134 條之
    適用，並非將條文切割觀察，須整體觀之而適用。本條第2
    款條文既已明文規定「未設有前款設施之交岔路口」，即於
    本條之適用上，應先適用第1 款，若無第1 款所定100 公尺
    內無行人穿越道者，行人始得依第2 款之規定穿越道路。異
    議人所辯，顯有誤解，附此敘明。準此為維持社會秩序及公
    共利益所必需，異議人於追求個人「行的自由」之同時，實
    仍應慮其自身與其他車輛駕駛人「行的安全」之審慎維護。
    再者就異議人指摘違規地點之行人穿越道設置不備部分，按
    道路使用人自應注意現行劃設之行人穿越道並遵守之，是主
    管機關尚未檢討修正本件違規路段之前，自不得任意無視現
    行規範，異議人此部分所指，實屬無據，不足採信。
五、綜上所述，異議人確有在前開時、地不依規定行走行人穿越
    道之違規行為。原處分機關依前開道路交通管理處罰條例第
    78條第3 款規定，裁處受處分人罰鍰300 元，尚無違誤。異
    議人猶執前詞指摘原處分不當，為無理由，自應將其異議駁
    回。
六、據上論斷，應依道路交通案件處理辦法第18條，裁定如主文
    。
中    華    民    國    100   年    8     月    31    日
                  交通法庭法  官    吳維雅
以上正本證明與原本無異。
如不服本裁定應於送達後5 日內向本院提出抗告狀。
                          書記官    謝金宏
中    華    民    國   100    年    9     月    2     日